臺灣臺北地方法院民事判決　　　　　　　96年度保險字第69號
原　　　　告　丙○○
　　　　　　　丁○○
上列二原告共
同訴訟代理人　乙○○　住屏東縣.
　　　　　　　湯瑞科律師
被　　　　告　國泰世紀產物保險股份有限公司
　　　　　　　　　　　設臺北市.
法定代理人　　庚○○　住同上
訴訟代理人　　戊○○　住臺北市.
　　　　　　　辛○○　住同上
　　　　　　　甲○○　住同上
上列當事人間請求給付保險金事件，本院於民國九十六年九月二
十六日辯論終結，判決如下：
    主    文
原告之訴及其假執行之聲請均駁回。
訴訟費用由原告負擔。
    事實及理由
甲、程序方面：
一、被告法定代理人即總經理吳英峰於本院審理中代理權消滅，
    業經董事長庚○○具狀聲明承受訴訟。
二、被告經合法通知，未於最後言詞辯論期日到場，核無民事訴
    訟法第三百八十六條各款所列情事，爰依原告之聲請，由其
    一造辯論為判決，合先敘明。
乙、實體方面：
一、原告部分
（一）聲明：
    １被告應給付原告丙○○、丁○○各新臺幣（下同）一百五
      十萬元，及自起訴狀繕本送達被告之翌日起至清償日止，
      按週年利率百分之五計算之利息。
    ２願供擔保請准宣告假執行。
（二）原告起訴主張：
    １原告二人之長子陳石城於民國八十年五月三十日單獨收養
      陳銘淵（七十四年十月二日生）為養子，依法陳銘淵為原
      告二人之孫，嗣陳石城於八十八年九月十九日死亡，陳銘
      淵乃由原告二人扶養、照護。陳銘淵於九十五年七月十九
      日晚間七時許與二名友人及堂弟陳冠銘一同前往屏東縣立
      體育場管理所管理之「屏東縣立萬丹游泳池」游泳，不幸
      於同日晚間七時四十分許在泳池東側發生溺水情事，經陳
      冠銘發覺並呼救，仍無人接應，救生員未就定位、反群聚
      一旁聊天，未能察見陳銘淵溺水，不符消費者保護法提供
      人民合理期待安全環境之規定而有過失，陳冠銘與另一泳
      客將陳銘淵拉上池岸後，始經救生員施以口對口人工呼吸
      及心肺復甦術急救，十餘分鐘後急救無效送往醫療院所續
      行急救，仍於九時三十八分許因溺水窒息死亡，陳銘淵未
      婚，無配偶、子女及兄弟姊妹，原告為其繼承人，經原告
      與屏東縣立體育場管理所協商，屏東縣立體育場管理所同
      意以該所向被告公司承保之公共意外責任險保險金三百萬
      元為賠償。
    ２屏東縣立體育場管理所於九十五年三月二十八日曾就該所
      位在屏東縣萬丹鄉○○村○○路○段四六一號之「屏東縣
      立萬丹游泳池」向被告公司投保公共意外責任險，保險期
      間自九十五年四月六日十二時起至九十五年十二月三十一
      日十二時止，約定在該游泳池每一個人意外身體傷亡保險
      金額為三百萬元，陳銘淵確係於保險期間內在該游泳池因
      溺水意外死亡，依保險法第九十條、第九十四條第二項之
      規定，原告得直接請求被告給付保險金，詎被告竟拒絕給
      付保險金，爰依被告與屏東縣立體育場管理所間保險契約
      第一條約定、保險法第九十條、第九十四條第二項規定，
      請求如訴之聲明。
（三）對被告答辯之陳述：
    １依行政院體育委員會本於消費者保護法第一條立法精神及
      第三條第二項之授權，於九十五年四月十四日公布實施游
      泳池管理規範，其中第十一條規定游泳池經營者必須為消
      費者投保公共意外險，保障金額不得低於三百萬元，否則
      各目的事業主管機關應予依法究責，顯見此種保險性質為
      公共強制責任險，與強制汽車責任保險相同，目的在保障
      至公共場所消費之不特定人於發生意外事故時，得以獲得
      最終理賠，不論公共場所經營者是否賠償，保險人亦不得
      以其得對抗要保人或被保險人之任何事由對抗受害弱勢之
      第三人，最高法院、臺灣高等法院均採此見解，被告與被
      保險人間責任保險契約基本條款第十三條第一款約定對第
      三人有重大不利益、顯失公平情形，依保險法第五十四條
      之一第四款規定，應屬無效。
    ２依消費者保護法第七條第三項但書規定，法律業已排除企
      業經營者一般侵權行為責任之主觀（過失）要件，及民法
      第二百一十七條之適用，亦應排除民法第一百九十二條至
      一百九十五條關於損害賠償範圍規定之適用，況保險法之
      規定應優先於民法規定適用，本件被告與屏東縣立體育場
      管理所間保險契約既約定每一個人身體傷亡保險金額為三
      百萬元，倘企業經營者不能證明其無過失經法院酌減賠償
      責任，保險人即被告即應給付全部保險金額，始符保護消
      費者安全之意旨。
    ３死亡保險所填補為被保險人或第三人「死亡、生命喪失」
      之抽象損害，與僅因被保險人或第三人已經死亡，無法向
      保險人請求保險金，故需指定受益人或未指定者由遺產繼
      承人領取，與民法第一百九十二條至第一百九十四條之規
      定乃在填補死者之親人家屬所受損害不同，屬特殊損害賠
      償範圍，本件賠償範圍自非以陳銘淵之喪葬費為限。
    ４保險法第九十四條第二項旨在避免同條第一項規定所生被
      保險人無力賠償第三人時，受害人不但無從自被保險人處
      獲得賠償，又無法向保險人請求給付，致責任保險制度原
      意盡失，唯獨保險人無須理賠之弊病而增訂，為貫徹立法
      目的，第三人自無庸歷經二次訴訟，而得逕向保險公司請
      求，於訴訟過程中併確認被保險人賠償責任之有無。
    ５行政院體育委員會制訂公布施行之游泳池管理規範為法規
      命令，規範對象涵蓋各目的事業主管機關、多數不特定之
      游泳池經營者及保險業者。
（四）證據：提出戶籍謄本、臺灣屏東地方法院檢察署相驗屍體
      證明書、診斷證明書、公共意外責任保險單、保單附件／
      基本條款／特約條款、責任保險單暨基本條款、游泳池管
      理規範、屏東縣公共營業場所強制投保公共意外責任險實
      施辦法、被告公司（９５）火字第５００－６３號函，並
      聲請訊問證人即屏東縣立體育場管理所組長己○○。
二、被告部分（被告未於最後言詞辯論期日到庭，其前到庭以書
    狀及言詞答辯如下）
（一）聲明：原告之訴駁回，如受不利益判決，願供擔保請准免
      為假執行。
（二）被告則以：
    １其與屏東縣立體育場管理所確曾於九十五年三月二十八日
      就該所位在屏東縣萬丹鄉○○村○○路○段四六一號之「
      屏東縣立萬丹游泳池」成立公共意外責任保險契約，並附
      加游泳池責任條款，保險期間自九十五年四月六日十二時
      起至九十五年十二月三十一日十二時止，約定在該游泳池
      每一個人意外身體傷亡保險金額上限為三百萬元，但該保
      險契約性質上為責任保險，並非意外傷害保險，旨在提供
      加害人足夠清償能力並保護受害第三人得以獲得賠償，故
      以被保險人依法對第三人應負賠償責任並受賠償之請求為
      要件，保險公司所支付之保險金除以約定之保險金額為上
      限外，亦以被保險人所擔負之責任數額為限，並非定額給
      付，本件原告並未舉證證明被保險人即屏東縣立體育場管
      理所對其應負賠償之責及受賠償之請求，自不得逕向被告
      請求給付保險金。
    ２本件保險並非公共強制責任保險，原告所指之行政院體育
      委員會游泳池管理規範，未明列其法律授權依據，依修正
      說明可知僅為一行政規則，僅能規範拘束下級機關或機關
      職權範圍內業務運作、秩序，不具對外拘束人民權利義務
      之效力，不生強制汽車責任保險法關於被保險人無過失責
      任、死亡定額給付之相同效力，如有違反，僅得由行政機
      關對游泳池經營者課以行政罰。縱認游泳池經營者負有投
      保公共意外責任險之義務，亦無法推導出本件被告與屏東
      縣立體育場管理所間保險契約為所謂「特殊公共責任保險
      」，游泳池經營者需負擔法無明文之無過失責任，原告所
      提判決意見違背保險法責任保險之規定與基本精神。
    ３本件被保險人屏東縣立體育場管理所並非企業經營者，而
      係屏東縣政府依自治條例第十條所組織設立，為屏東縣辦
      理體育推廣訓練、比賽、場地管理及洽借事項業務之公家
      機構，應依國家賠償法負擔責任，非依消費者保護法，而
      國家賠償法第三條第一項、第五條、第九條第二項明定公
      有公共設施需因設置或管理有欠缺，致人民生命、身體、
      財產受損害者，國家始負賠償責任。
    ４況縱認本件被保險人屏東縣立體育場管理所就陳銘淵溺斃
      情節應負賠償責任，原告為陳銘淵陳銘淵之祖父母，不得
      請求慰撫金，原告尚有子女，陳銘淵為原告二親等直系血
      親卑親屬，對原告亦無扶養義務，原告二人尚有能力扶養
      陳銘淵、亦非不能維持生活，無請求扶養之權利，故原告
      僅得請求賠償醫療費用、喪葬費用，其數額顯未達三百萬
      元
    ５保險人得約定被保險人對於第三人就其責任所為之承認、
      和解或賠償，未經其參與者，不受拘束，但經要保人或被
      保險人通知保險人參與而無正當理由拒絕或藉故遲延者，
      不在此限，保險法第九十三條定有明文，被告與屏東縣立
      體育場管理所間保險契約基本條款第十三條第一款之約定
      符合法律規定，自非無效。依該約定，被告既有參與調解
      、因意見不一致調解不成立，屏東縣立體育場管理所與原
      告間縱就該事故之責任有承認、和解，亦不能拘束被告等
      語，資為抗辯。
（三）證據：提出行政院體育委員會游泳池管理規範修正條文總
      說明暨修正條文對照表、屏東縣立體育場管理所組織規程
      。
三、原告主張之事實，業據提出戶籍謄本、臺灣屏東地方法院檢
    察署相驗屍體證明書、診斷證明書、公共意外責任保險單、
    保單附件／基本條款／特約條款、責任保險單暨基本條款、
    游泳池管理規範、屏東縣公共營業場所強制投保公共意外責
    任險實施辦法、被告公司（９５）火字第５００－６３號函
    為證，並引用證人即屏東縣立體育場管理所組長己○○之證
    述，除屏東縣立體育場管理所對原告是否負有賠償責任、賠
    償責任數額若干、原告得否逕向被告請求給付外，並為被告
    所不爭執。被告所辯亦據提出行政院體育委員會游泳池管理
    規範修正條文總說明暨修正條文對照表、屏東縣立體育場管
    理所組織規程為憑，但除上開證據之真正外，咸為原告否認
    。茲分述如下：
（一）兩造不爭執之事實：
    １原告二人之長子陳石城於八十年五月三十日單獨收養陳銘
      淵（七十四年十月二日生）為養子，陳石城於八十八年九
      月十九日死亡，陳銘淵乃由原告二人扶養、照護；陳銘淵
      於九十五年七月十九日晚間七時許與二名友人及堂弟陳冠
      銘一同前往屏東縣立體育場管理所管理之「屏東縣立萬丹
      游泳池」游泳，於同日晚間七時四十分許在泳池東側發生
      溺水情事，經陳冠銘發覺並呼救、將陳銘淵拉上池岸後，
      經在場四位救生員其中二人施以口對口人工呼吸及心肺復
      甦術急救，十餘分鐘後送往醫療院所續行急救，仍於九時
      三十八分許因溺水窒息死亡，陳銘淵未婚，無配偶、子女
      及兄弟姊妹，原告為其繼承人，經原告與屏東縣立體育場
      管理所協商，屏東縣立體育場管理所同意以該所向被告公
      司承保之公共意外責任險保險金三百萬元為賠償，被告拒
      絕給付。
    ２屏東縣立體育場管理所於九十五年三月二十八日曾就該所
      位在屏東縣萬丹鄉○○村○○路○段四六一號之「屏東縣
      立萬丹游泳池」向被告公司投保公共意外責任險，並附加
      游泳池責任條款，保險期間自九十五年四月六日十二時起
      至九十五年十二月三十一日十二時止，約定承保範圍為「
      被保險人因在保險期間內發生被保險人或其受僱人因經
      營業務之行為在保險單載明之營業處所內發生之意外事故
      、被保險人營業處所之建築物、通道、機器或其他工作
      物所發生之意外事故，致第三人體傷、死亡或第三人財務
      損害，依法應負賠償責任，而受賠償請求時，被告公司對
      被保險人負賠償之責」、「被保險人於附加條款有效期間
      內，因所有、使用、管理游泳池於開放期間發生意外事故
      ，致第三人體傷、死亡或財務損害，依法應由被保險人負
      賠償責任而受賠償請求時，被告公司就超過自負額部分之
      損失，於保險金額範圍內依約定對被保險人負賠償之責」
      ，每一個人意外身體傷亡保險金額上限為三百萬元。
    ３九十五年四月十四日行政院體育委員會以體委設字第０九
      五０００六五六三三號令訂定發布游泳池管理規範，即日
      生效，其中第十一點規定「經營者應為每位消費者投保公
      共意外險，保險額不得低於新臺幣三００萬元」，屏東縣
      立體育場管理所與被告訂立之公共意外責任險及附加之游
      泳池責任條款，符合主管機關之查核。
    ４屏東縣立體育場管理所之管理人員、救生人員俱未因於九
      十五年七月十九日晚間陳銘淵溺水窒息死亡事件受刑事訴
      追。
（二）原告主張行政院體育委員會發布生效之游泳池管理規範為
      法規命令，規範對象涵蓋各目的事業主管機關、多數不特
      定之游泳池經營者及保險業者，依該規範第十一點規定游
      泳池經營者必須為消費者投保公共意外險，保障金額不得
      低於三百萬元，此種保險性質為公共強制責任險，與強制
      汽車責任保險相同，為達保護消費者之意旨，非唯排除企
      業經營者一般侵權行為責任之主觀（過失）要件，及民法
      第二百一十七條之適用，亦排除民法第一百九十二條至一
      百九十五條關於損害賠償範圍規定之適用，且死亡保險所
      填補為被保險人或第三人「死亡、生命喪失」之抽象損害
      ，不問本件被保險人屏東縣立體育場管理所有無過失，被
      告均應給付每一個人意外身體傷亡之保險金額上限三百萬
      元保險金，並提出游泳池管理規範、屏東縣公共營業場所
      強制投保公共意外責任險實施辦法為證，但皆為被告否認
      。經查：
    １按責任保險人於被保險人對於第三人，依法應負賠償責任
      ，而受賠償之請求時，負賠償之責，保險法第九十條定有
      明文。本件被告於九十五年三月二十八日與屏東縣立體育
      場管理所就該所位在屏東縣萬丹鄉○○村○○路○段四六
      一號之「屏東縣立萬丹游泳池」訂立名稱為「公共意外責
      任保險」之保險契約，並附加游泳池責任條款，保險期間
      自九十五年四月六日十二時起至九十五年十二月三十一日
      十二時止，約定承保範圍為「被保險人因在保險期間內發
      生被保險人或其受僱人因經營業務之行為在保險單載明
      之營業處所內發生之意外事故、被保險人營業處所之建
      築物、通道、機器或其他工作物所發生之意外事故，致第
      三人體傷、死亡或第三人財務損害，依法應負賠償責任，
      而受賠償請求時，被告公司對被保險人負賠償之責」、「
      被保險人於附加條款有效期間內，因所有、使用、管理游
      泳池於開放期間發生意外事故，致第三人體傷、死亡或財
      務損害，依法應由被保險人負賠償責任而受賠償請求時，
      被告公司就超過自負額部分之損失，於保險金額範圍內依
      約定對被保險人負賠償之責」，每一個人意外身體傷亡保
      險金額上限為三百萬元，有公共意外責任保險單、保單附
      件／基本條款／特約條款、責任保險單暨基本條款附卷可
      稽，並經兩造供承翔實，迭已敘及，是本件被告於九十五
      年三月二十八日與屏東縣立體育場管理所就該所位在屏東
      縣萬丹鄉○○村○○路○段四六一號之「屏東縣立萬丹游
      泳池」所成立之保險契約，性質為責任保險，殆無疑義。
    ２上開被告與屏東縣立體育場管理所於九十五年三月二十八
      日就「屏東縣立萬丹游泳池」所成立之公共意外責任保險
      契約基本條款曾經主管機關財政部84.02.08（八四）臺財
      保字第八四一四八九一０一號函核准，附加之游泳池責任
      條款並與財政部92.12.12臺財保第０九二０七五一二六九
      號函訂定之約款範例一致，洵屬合法有效，故被告僅依雙
      方間契約約定負責，契約未約定者，則依保險法總則、責
      任保險章節之規定，亦即被告僅於屏東縣立體育場管理所
      管理之「屏東縣立萬丹游泳池」於九十五年四月六日十二
      時起至九十五年十二月三十一日十二時止之開放期間內發
      生意外事故，致第三人體傷、死亡或財務損害，依法應由
      屏東縣立體育場管理所負賠償責任而受賠償請求時，被告
      僅就超過自負額（每一個人身體傷亡為二千元）部分之損
      失，於保險金額範圍內（每一個人身體傷亡為三百萬元）
      對屏東縣立體育場管理所負賠償之責，且除符合保險契約
      基本條款第十三條第二款情形外，第三人亦僅得依保險法
      第九十四條第二項之規定，於屏東縣立體育場管理所應負
      損失賠償責任確定時，在保險金額範圍內，依其應得之比
      例直接向被告請求給付賠償金額，合先敘明。
    ３而行政院體育委員會統籌國家體育事務，為全國體育行政
      主管機關，對省（市）、縣（市）政府執行該會主管之事
      務有監督、輔導之責，其下設有運動設施處，掌理所有關
      於運動設施之管理、運動場館營運管理之監督、輔導等事
      項，行政院體育委員會組織條例第一、二、八條各款規定
      甚明，屏東縣立體育場管理所以及該所就「屏東縣立萬丹
      游泳池」之營運管理，自受行政院體育委員會之輔導監督
      。
    ４九十五年四月十四日行政院體育委員會以體委設字第０九
      五０００六五六三三號令訂定發布即日生效之游泳池管理
      規範（九十六年五月十日修正全文十六點）為行政程序法
      第一百五十九條所稱之行政規則，僅有拘束下級機關、屬
      官、機關內部秩序、運作之效力，行政院體育委員會游泳
      池管理規範立法理由記載詳明，此由該規範第十三點（修
      正後第十五點）僅能建請非所屬之各級目的事業主管機關
      直轄市政府及縣（市）政府對違反該規範者「得」依消費
      者保護法相關規定為必要處置，修正後第十六點僅建請直
      轄市及縣（市）政府「得」依據該規範自行制定游泳池管
      理相關事項之自治法規，而迄今僅臺北市、高雄縣市、花
      蓮縣等寥寥數縣市業就游泳池管理相關事項自行制定自治
      法規等節益明，則上述游泳池管理規範固能拘束行政院體
      育委員會之下級機關屏東縣立體育場管理所，亦非不能拘
      束行政院體育委員會主管事務之游泳池經營者，仍不得據
      以拘束被告等游泳池經營者以外之第三人。
    ５且縱認上揭行政院體育委員會訂定發布即日生效之游泳池
      管理規範具有法規命令之效力、得拘束行政院體育委員會
      下級機關、屬官、機關內部以外之不特定第三人，該規範
      各點所強制之對象均為「公私立游泳池經營者」，此有該
      規範全文在卷可考，自無從據以請求「公私立游泳池經營
      者」以外之人遵循，易言之，如公私立游泳池經營者有違
      反該規範情事，應由各級主管機關依法對該公私立游泳池
      經營者督導、指正甚或處罰，而非逕自要求公私立游泳池
      經營者以外之第三人負擔法律、契約所無之義務，為違反
      該規範之公私立游泳池經營者彌補、修正缺失、違誤。例
      如：游泳池管理規範第八點規定游泳池經營者應依各款規
      定之水池總面積配置足額之合格救生員，第十三點規定提
      供游泳訓練班者，依學員年齡學員教練定有最低比例，倘
      游泳池經營者未依水池面積聘僱足額之合格救生員或教練
      人數與學員人數未達最低比例，均應由主管機關對游泳池
      經營者督導、指正、處罰，如因此造成游泳池使用人、游
      泳訓練班學員生命、身體之損害，並應由游泳池經營者依
      法擔負民刑事、國家賠償責任，豈有反要求受僱之救生員
      、教練提供法律、契約義務以外之勞務以為游泳池經營者
      補足缺疏人力之理？
    ６是以如認屏東縣立體育場管理所依該規範應為每位游泳池
      使用人投保三百萬元以上之「公共意外險」，即不問游泳
      池經營者有無疏失、應否負損害賠償責任，每一個游泳池
      使用人意外身體傷亡均可獲得最高三百萬元之保險金，屏
      東縣立體育場管理所卻僅投保「公共意外責任險」，必須
      依法應由屏東縣立體育場管理所負賠償責任而受賠償請求
      時，被告就超過自負額部分之損失，始於保險金額範圍（
      每一個人身體傷亡三百萬元）內給付保險金，未達該規範
      要求，應由主管機關對之督導、指正、處罰，而無逕強令
      不受游泳池管理規範拘束、與屏東縣立體育場管理所訂立
      保險契約之被告，負擔高於雙方間合法有效保險契約義務
      之理，況本件屏東縣立體育場管理所與被告所訂之公共意
      外責任保險契約及附加之游泳池責任條款，業符合主管機
      關之查核，此經證人即屏東縣立體育場管理所組長己○○
      證述明確，屏東縣立體育場管理所與被告間保險契約已敷
      主管機關對游泳池經營人關於為使用人投保之要求，亦足
      認定。
    ７屏東縣立體育場管理所與被告間保險契約既已足敷主管機
      關對游泳池經營人關於為使用人投保之要求，即無由他人
      恣為闡釋、比擬為強制汽車責任保險，主張被保險人屏東
      縣立體育場管理所未受賠償之請求、無庸負賠償之責情形
      下，保險人仍應給付保險金，蓋強制汽車責任保險法僅規
      範強制汽車責任保險，不及於其他保險，我國汽車所有人
      與保險公司間強制汽車責任保險契約內容，業咸依據該法
      為約定，縱被保險人無過失、無法律上賠償之責，保險人
      仍係「依雙方間保險契約之約定」負給付保險金之責，非
      負擔高於契約所訂之義務，如汽車所有人於強制汽車責任
      保險以外加保責任保險，甚或並未依法投保強制汽車責任
      保險，僅投保一般責任保險，其保險人仍無庸依該法之規
      定，僅依雙方間合法有效成立之保險契約約定負責、無庸
      額外支付保險金至明。而本件被告與屏東縣立體育場管理
      所間保險契約既自始即無前開被保險人無過失、無法律上
      賠償之責情形下保險人仍須支付保險金之約定，該等約款
      並已符合主管機關就游泳池經營者關於為使用人投保之要
      求，被告自僅於被保險人對第三人負賠償之責且受賠償請
      求時始負給付保險金義務。
（三）屏東縣立體育場管理所所負責任部分
    １原告雖並主張為達保護消費者之意旨，非唯排除企業經營
      者一般侵權行為責任之主觀（過失）要件，及民法第二百
      一十七條之適用，亦排除民法第一百九十二條至一百九十
      五條關於損害賠償範圍規定之適用，但本件發生陳銘淵溺
      水窒息死亡事件、位在屏東縣萬丹鄉○○村○○路○段四
      六一號之「屏東縣立萬丹游泳池」，係屏東縣政府所有及
      管理之屏東縣立體育場下運動場館之一，此經證人己○○
      證述詳明，並為兩造所不爭，是該游泳池經營者並非以提
      供游泳池服務為營業之企業經營者，該游泳池屬公有公共
      設施，如設置或管理有欠缺致人民生命、身體或財產受損
      害者，管理機關屏東縣政府、屏東縣立體育場或屏東縣立
      體育場管理所固應負損害賠償責任，國家賠償法第三條第
      一項規定甚明，然如該游泳池之設置或管理並無欠缺，屏
      東縣立體育場管理所無庸依消費者保護法第七條之規定負
      責，亦即原告仍應舉證證明「屏東縣立萬丹游泳池」設置
      或當日管理確有欠缺，始得令屏東縣立體育場管理所負賠
      償之責。
    ２原告雖復主張九十五年七月十九日晚間七時許陳銘淵溺水
      意外發生時，救生員未就定位、群聚一旁聊天、未能察見
      陳銘淵溺水、不符消費者保護法提供人民合理期待安全環
      境之規定而有過失，並引證人己○○之證詞為據，惟陳銘
      淵溺水意外發生時證人己○○不在游泳池現場，僅聽聞當
      日管理員兼驗票員及救生員轉述經過，此經證人己○○供
      承無訛，就當日該所救生員未能主動察見陳銘淵溺水情事
      、管理有疏失一節，並係證人自身之意見，是證人己○○
      證詞就當日意外現場情狀及該所管理有無疏失部分，為傳
      聞及個人意見，並無證據能力而難遽採。
    ３實則陳銘淵於國民中學時期即曾經暈厥，後發現有癲癇疾
      患，平日慢跑時會暈厥，並有抽搐情形，當日其甫與堂弟
      陳冠銘一同下水游泳前行五十公尺，回頭後未及半途旋突
      然全身顫抖、頭部沒入水中，陳冠銘見狀乃將其拉至池畔
      後呼喊救生員，與四名救生人員其中一人李嘉豪一同將其
      移離水面，陳銘淵當時嘴部緊咬、身體抽搐，救生員李嘉
      豪遂用力打開其口部進行心肺復甦術急救，其餘救生員則
      聯繫救護車輛到場，陳銘淵經救生員李嘉豪急救後曾經恢
      復呼吸，惟救護車輛到達時呼吸又停止，此經當日與陳銘
      淵同行之陳銘淵堂弟陳冠銘供述詳明，施救情節部分並與
      當日在場為陳銘淵進行心肺復甦術之救生員李嘉豪供陳一
      致，有本院職權調閱之臺灣屏東地方法院檢察署九十五年
      度相字第四一五號相驗卷宗附卷可資佐憑，陳冠銘為陳銘
      淵堂弟，當日並相約一同前往「屏東縣立萬丹游泳池」游
      泳戲水，衡情應無為對陳銘淵不利、不實陳述之可能或必
      要，且陳冠銘、李嘉豪二次製作筆錄時意外甫發生未久，
      渠等對該事故經過記憶應甚為清晰、正確，所述亦較未經
      刪改、潤飾，應屬可採。
    ４參諸原告丙○○翌日在檢察官訊問中亦肯認陳銘淵自幼即
      有癲癇疾患，且當日「屏東縣立萬丹游泳池」夜間開放時
      段業依規定配置四名救生員，此為兩造所不爭執，前業提
      及，泳客則約有二百名，陳銘淵當日溺水處水深復僅一百
      三十公分，有現場相片可佐，而陳銘淵並非不諳泳技，前
      往游泳時年僅將滿二十一歲、意識清楚、體型中等、四肢
      完好無任何殘疾外傷，其身高並達一百七十公分，高出水
      深甚多，此觀相驗卷附法醫驗斷書記載即明，若非為同行
      親友，本難期救生員於百餘位泳客中，對高出水深甚多、
      外觀上年輕體壯四肢健全、通曉泳技且甫下水未久之成年
      男子陳銘淵予以密切、額外關注，況陳銘淵溺水前並無呼
      喊掙扎等異狀，救生員李嘉豪聽聞陳冠銘呼喊後，亦立即
      協助將陳銘淵移離水面、持續急救，其餘救生員亦召喚救
      護車將陳銘淵送醫救治，是尚難僅以「屏東縣立萬丹游泳
      池」之救生員並非首名察見陳銘淵癲癇發作溺水者，即認
      屏東縣立體育場管理所聘僱之救生員有未盡救生員保護注
      意游泳池使用人安全義務之過失，或「屏東縣立萬丹游泳
      池」管理有欠缺。
    ５既無證據足認陳銘淵發生溺水事件當日屏東縣立體育場管
      理所管理「屏東縣立萬丹游泳池」有欠缺，或聘僱之救生
      員有未盡救生員保護注意游泳池使用人安全義務之過失，
      屏東縣立體育場管理所就陳銘淵溺水死亡一節尚無庸負賠
      償之責，堪以認定。
（四）至原告稱本件被告與屏東縣立體育場管理所間保險契約係
      承保被害人「死亡、生命喪失」之抽象損害云云，並未提
      出任何證據以實其說，蓋本件被告與屏東縣立體育場管理
      所間保險契約性質為責任保險，並非人壽、傷害保險，迭
      已敘明，被告僅於屏東縣立體育場管理所管理之「屏東縣
      立萬丹游泳池」於九十五年四月六日十二時起至九十五年
      十二月三十一日十二時止之開放期間內發生意外事故，致
      第三人體傷、死亡或財務損害，依法應由屏東縣立體育場
      管理所負賠償責任而受賠償請求時，就超過自負額部分之
      損失，於保險金額範圍內（每一個人身體傷亡為三百萬元
      ）對屏東縣立體育場管理所負賠償之責，而人之權利能力
      始於出生，終於死亡，民法第六條規定甚明，是生命固為
      法律保障之法益，但人一旦死亡即喪失成為權利義務主體
      之能力，無從取得任何權利，無論係保險金請求權或損害
      賠償請求權，均無從取得，自亦無從將該等請求權併入遺
      產中由繼承人繼承，易言之，人壽、傷害保險保險金亦係
      約定或法定之受益人本於保險契約原始取得之權利，並非
      是項金錢請求權併入被保險人遺產後方由法定繼承人繼承
      取得，故原告此節所指，亦無可採。
四、綜上所述，本件被告於九十五年三月二十八日與屏東縣立體
    育場管理所就「屏東縣立萬丹游泳池」所成立之保險契約，
    性質為責任保險，被告僅於「屏東縣立萬丹游泳池」於九十
    五年四月六日中午起至九十五年十二月三十一日中午止之開
    放期間內發生意外事故，致第三人體傷、死亡或財務損害，
    依法應由屏東縣立體育場管理所負賠償責任而受賠償之請求
    時，就超過自負額部分之損失，於保險金額範圍內（每一個
    人身體傷亡為三百萬元）對屏東縣立體育場管理所負賠償之
    責，第三人亦僅得於屏東縣立體育場管理所應負損失賠償責
    任確定時，在保險金額範圍內，依其應得之比例直接向被告
    請求給付賠償金額，且本件保險契約已符合主管機關、游泳
    池管理規範對游泳池經營人關於為使用人投保之要求，其內
    自始即無被保險人無過失、無法律上賠償之責情形下保險人
    仍須支付保險金之約定，無由闡釋、比擬為強制汽車責任保
    險，又屏東縣立體育場管理所並非以提供游泳池服務為營業
    之企業經營者，無庸依消費者保護法第七條規定負責，而並
    無證據足認陳銘淵發生溺水事件當日屏東縣立體育場管理所
    管理「屏東縣立萬丹游泳池」有欠缺，或聘僱之救生員有未
    盡救生員保護注意游泳池使用人安全義務之過失，屏東縣立
    體育場管理所就陳銘淵溺水死亡一節無庸負賠償之責。從而
    ，原告依被告與屏東縣立體育場管理所間保險契約第一條約
    定、保險法第九十條、第九十四條第二項規定，請求被告給
    付原告丙○○、丁○○各一百五十萬元，及自起訴狀繕本送
    達被告之翌日起至清償日止，按週年利率百分之五計算之利
    息，難認有據，不應准許，其假執行之聲請亦失所附麗，爰
    併駁回之。
五、本件事證已臻明確，兩造其餘攻擊防禦方法及所提證據，於
    判決結果不生影響，爰不一一論列，併此敘明。
據上論結，本件原告之訴無理由，依民事訴訟法第三百八十五條
第一項前段、第七十八條、第八十五條第一項前段，判決如主文
。
中　　華　　民　　國　　96　　年　　10　　月　　11　　日
                    民事第一庭  法  官  洪文慧
上列正本核與原本無異。
如不服本判決，得於裁定書送達之翌日起二十日內，以書狀敘述
理由，向本庭提起上訴。
中　　華　　民　　國　　96　　年　　10　　月　　11　　日
　　　　　　　　　　　　　　    書記官  薛德芬
